臺灣臺南地方法院行政訴訟判決
111年度交字第28號
原      告  蕭塏憑  

被      告  臺南市政府交通局

代  表  人  王銘德  
訴訟代理人  黃曉妍律師
上列當事人間交通裁決事件，原告不被告民國111年1月24日南市
交裁字第78-ZDB359382、78-ZDB359383號裁決，提起行政訴訟，
本院判決如下：
    主  文
一、原告之訴駁回。
二、訴訟費用新臺幣300元由原告負擔。
    事實及理由
一、程序事項：本件係原告不服被告所為道路交通管理處罰條例
    第8條之裁決，而提起之撤銷訴訟，屬行政訴訟法第237條之
    1第1項第1款所稱交通裁決事件，因事證明確，爰依同法第
    237條之7規定，不經言詞辯論逕行裁判。
一、事實概要：原告於110年10月16日21時29分許，駕駛車牌號
    碼00-0000號自用小客車（下稱系爭汽車），行經國道1號南
    向276.2公里處，因有「行車速度超過規定最高時速60公里
    以上80公里以下（超速67公里）」之違規行為，經內政部警
    政署國道公路警察局第四公路警察大隊新營分隊（以下稱舉
    發單位）員警製單舉發，嗣原告向被告提出申訴，被告請舉
    發單位調查結果，仍認原告有前揭違規行為，遂於111年1月
    24日以其違規事證明確，依道路交通管理處罰條例第43條第
    1項第2款及第4項、第63條第1項第3款及第24條第1項第3款
    規定，裁處罰鍰新臺幣（下同）8,000元，記違規點數3點，
    並應參加道路交通安全講習（南市交裁字第78-ZDB359382號
    裁決書，處汽車駕駛人）及吊扣該汽車牌照3個月（南市交
    裁字第78-ZDB359383號裁決書，處汽車所有人）。原告不服
    ，遂提起本訴訟。
二、原告主張略以：原告提供行車紀錄器影像，依照行車紀錄影
    影像照片及其顯示GPS經緯度，可證明期於違規日期行經國
    道一號難向276.2公里處，速度在時速110公里以下，並無超
    速之違規行為，又該測速照相機被樹葉遮蔽，取締違規恐有
    影響云云，並聲明：原處分撤銷，訴訟費用由被告負擔。
三、被告答辯則以：
　㈠系爭違規路段行車最高速限定為每小時110公里，舉發單位依
    規定於測速照相機設置地點（即違規地點）前方約400公尺
    處，設置有三角型「照相機」測速取締警告標誌1面，提醒
    駕駛人依規定速限行駛。另舉發單位使用之「雷達」測速儀
    器廠牌：GATSOMETERLTI、型號：TYPE 24、器號：2741，業
    經檢定合格，該檢定合格證書記載：檢定合格單號碼：J0GA
    0000000A、J0GA0000000B，檢定日期：110年6月16日，有效
    期限：111年6月30日，此有舉發單位111年1月3日、3月10日
    國道警四交字第1104704445號及第0000000000號函檢附超速
    行駛、速限及「三角型」照相機測速取締標誌採證照片共4
    幀、雷達測速儀經經濟部標準檢驗局委託財團法人工業技術
    研究院檢定合格證書影本及取締現場圖各1份可稽。本件原
    告之違規時間為110年10月16日，尚在該雷達測速儀檢定合
    格之有效期限內。
  ㈡另雷達測速儀係利用都卜勒效應( Doppler effe et )之頻率
    檢測行車速度之裝置；雷達測速儀透過天線發射之連續微波
    波束信號，具備無線電波的傳播特性，不會因樹枝遮蔽影像
    而造成屏蔽效應，也不會影響檢測數據的準確度（如乙證4
    ，財團法人工業技術研究院110年11月12日工研量字第11000
    23138號函）。雷達測速儀為經列為法定度量器之測速設備
    裝置，衡諸度量衡法第5條、度量衡器檢定檢查辦法第3條第
    1項第7款及第18條第1項之規定，與大眾有關之公務檢測儀
    器，既經由國家專責機關檢定合格後加以使用，並定期依規
    定送請檢測，自能昭得公信（臺灣臺北地方法院108年交字
    第171號判決理由（四）3意旨參照、臺灣臺中地方法院103
    年交字第278號判決理由五（二）3亦同此旨）。是本案舉發
    單位取締告發原告程序完備。原告所訴，並無理由，核不足
    採。
　㈢被告並聲明：原告之訴駁回，訴訟費用由原告負擔。
五、本件事實概要欄所載之事實，除後列爭點外，業經兩造各自
    陳述在卷，兩造並分別提出如附表所示之證據。本件爭點厥
    為：原告駕駛系爭汽車是否有「行車速度超過規定最高時速
    60公里以上80公里以下（超速67公里）」之違規行為？
六、本院之判斷：
　㈠應適用法令：
　⒈道路交通管理處罰條例：
　　⑴第7條之2第1、2、3項：（第1項）汽車駕駛人之行為有下
      列情形之一，當場不能或不宜攔截製單舉發者，得逕行舉
      發：一、闖紅燈或平交道。二、搶越行人穿越道。三、在
      道路收費停車處所停車，不依規定繳費。四、不服指揮稽
      查而逃逸，或聞消防車、救護車、警備車、工程救險車、
      毒性化學物質災害事故應變車之警號不立即避讓。五、違
      規停車或搶越行人穿越道，經各級學校交通服務隊現場導
      護人員簽證檢舉。六、行經設有收費站、地磅之道路，不
      依規定停車繳費或過磅。七、經以科學儀器取得證據資料
      證明其行為違規。（第2項）前項第七款之科學儀器應採
      固定式，並定期於網站公布其設置地點。但汽車駕駛人之
      行為屬下列情形之一者，不在此限：一、蛇行、危險方式
      駕車或二輛以上之汽車競駛或競技。二、行駛路肩。三、
      違規超車。四、違規停車而駕駛人不在場。五、未依規定
      行駛車道。六、未依規定變換車道。七、未保持安全距離
      。八、跨越禁止變換車道線或槽化線。九、行車速度超過
      規定之最高速限或低於規定之最低速限。十、汽車駕駛人
      或乘客未依規定繫安全帶。十一、機車駕駛人或附載座人
      未依規定戴安全帽。（第3項）對於前項第九款之違規行
      為，採用固定或非固定式科學儀器取得證據資料證明者，
      於一般道路應於100公尺至300公尺間，於高速公路、快速
      公路應於300公尺至1000公尺間，明顯標示之；其定點當
      場攔截製單舉發者，亦同。
　　⑵第24條第1項第3款：汽車駕駛人，有下列情形之一者，應
      接受道路交通安全講習：三、有第43條規定之情形。
　　⑶第43條第1項第2款、第4項：（第1項）汽車駕駛人，駕駛
      汽車有下列情形之一者，處6,000元以上24,000元以下罰
      鍰，並當場禁止其駕駛：…二、行車速度，超過規定之最
      高時速60公里。（第4項）汽車駕駛人有第一項或前項行
      為者，並吊扣該汽車牌照6個月；經受吊扣牌照之汽車再
      次提供為違反第1項第1款、第3款、第4款或前項行為者，
      沒入該汽車。
　　⑷第63條第1項第3款：汽車駕駛人有下列各款所列條款之一
      者，除依原條款處罰鍰外，並予記點：三、有第43條、…
      情形之一者，各記違規點數3點。
　⒉道路交通標誌標線號誌設置規則第55條之2：測速取締標誌「
    警 52」 ，用以警告車輛駕駛人前方路段常有測速取締執法
    ，促使行車速度不得超過道路規定之最高速限或低於規定之
    最低速限。本標誌設於測速取締執法路段前，一般道路應於
    100公尺至300公尺間，高速公路、快速公路應於300公尺至1
    000公尺間。
　㈡原告於110年10月16日21時29分許，駕駛系爭汽車行經國道1
    號南向276.2公里處，有「行車速度超過規定之最高時速67
    公里」之違規行為，被告機關提出內政部警政署國道公路警
    察局第四公路警察大隊111年1月3日、3月10日國道警四交字
    第1104704445號及第0000000000號函檢附超速行駛、速限及
    「三角型」照相機測速取締標誌採證照片共4幀、雷達測速
    儀經經濟部標準檢驗局委託財團法人工業技術研究院檢定合
    格證書影本及取締現場圖各1份、財團法人工業技術研究院1
    10年11月12日工研量字第1100023138號函影本1份等件為證
    （本院卷第61至75頁）。經查，依超速採證照片照片內拍攝
    有系爭車號「3H-8022」號汽車，而照片上方之資訊欄內容
    可知，系爭路段速限：時速110公里，本件使用之雷達測速
    儀主機器號為：2741號，測得車速為177公里，合格證號：J
    0GA0000000A號。另舉發單位使用之雷達測速儀器廠牌：GAT
    SOMETER、型號：TYPE 24、器號：2741，業經檢定合格，該
    檢定合格證書記載：檢定合格單號碼：J0GA0000000A、J0GA
    0000000B，檢定日期：110年6月16日，有效期限：111年6月
    30日，此有經濟部標準檢驗局委託財團法人工業技術研究院
    檢定合格證書影本1份（本院卷第71頁）可稽。而本件原告
    之違規時間為110年10月16日，尚在該雷射測速儀檢定合格
    之有效期限内，故本件所測得之系爭汽車時速應可認定正確
    無訛，因此原告於行經違規地點處時，係以時速180公里之
    高速行駛而有超速67公里（超速60公里以上，未滿80公里）
    之違規事實，堪以認定。
  ㈢又依被告機關提出之現場採證照片圖示、速限以及「警52」
    標誌測距照片內容，清楚可知道路主管機關於國道一號南向
    275.8公里處設置有三角型照相機「警52」測速取締警告標
    誌（本院卷第73頁），又本件施測地點係於國道一號南向27
    6.2公里處，兩者相距約400公尺（計算式：276.2公里－275.
    8公里×1000公尺/公里＝400公尺），故測速照相儀器之設置
    地點是符合道路交通管理處罰條例第7條之2第3項規定高速
    公路之測速照相儀器應設置「警52」標誌後300公尺至1000
    公尺間之程序規定。
　㈣至於原告以系爭測速照相儀器遭樹葉遮檔故取締違法，以及
    原告經檢視系爭汽車上之行車紀錄器，於該紀錄器顯示之時
    、地處，顯示之時速均在時速110公里以下，質疑本件測速
    儀器有所誤差云云申辯。惟查被告機關提出之測速照片中，
    並未見到原告所稱之樹葉遮蔽之影像，且原告提出之雷達測
    速照相儀之設置照片（本院卷第17、23頁）中，後方樹木之
    樹葉、樹枝均無遮蔽到該照相儀前方之狀態，並無原告所稱
    之樹葉影響測速結果之疑慮，況且本件所使用之「雷達」測
    速照相儀，係利用都卜勒效應（Doppler effect）之頻率檢
    測行車速度之裝置，係透過天線發射之連續微波波束信號，
    具備無線電波的傳播性質，不會因樹枝或樹葉影像而造成屏
    蔽效應，也不會影響檢測數據的準確度等情，被告機關提出
    財團法人工業技術研究院110年11月12日工研量字第1100023
    138號函影本為證（本院卷第75頁），故原告諉稱系爭測速
    結果恐因樹葉遮蔽而受影響云云，並不足採。而原告提出之
    原告以行車紀錄器上之測速結果均未超過110公里云云，質
    疑雷達測速儀之測速結果不準確云云，查本件舉發使用之雷
    達測速儀器需定期經過精密檢驗測定，並經經濟部標準檢驗
    局委託財團法人工業技術研究院檢驗合格，而系爭汽車行車
    紀錄器測速功能並無須定期檢驗，兩者之數值自屬本件舉發
    時使用之雷達測速儀之測得數值更為可信，況且系爭汽車之
    行車紀錄器之時間資訊，並非不得手動任意調整，原告提出
    之行車紀錄並無法推翻被告機關之測速結果，故原告以行車
    紀錄器之測速數值主張舉發時使用雷達測速儀測得之數值不
    可信，礙難採納。
　㈤綜上所述，原告於110年10月16日21時29分許，駕駛系爭汽車
    行經國道1號南向276.2公里處，確有「行車速度超過規定之
    最高時速67公里」之違規行為，被告機關遂依道路交通管理
    處罰條例第43條第1項第2款及第4項、第63條第1項第3款及
    第24條第1項第3款規定，裁處原告罰鍰8,000元，記違規點
    數3點，並應參加道路交通安全講習（南市交裁字第78-ZDB3
    59382號裁決書，處汽車駕駛人）及吊扣該汽車牌照3個月（
    南市交裁字第78-ZDB359383號裁決書，處汽車所有人），揆
    諸首揭規定，原處分並無違法，原告訴請撤銷為無理由，應
    予駁回。
七、本件第一審裁判費為300元，應由原告負擔，爰確定第一審
    訴訟費用額如主文第2項所示。
據上論結，本件原告之訴為無理由，依行政訴訟法第237條之8第
1項、第98條第1項前段，判決如主文。
中　　華　　民　　國　　111 　年　　9 　　月　　27  　日
　　　　　　　　　行政訴訟庭　法　官　侯明正
上為正本係照原本作成。
如不服本判決，應於判決送達後20日內，向本院提出上訴狀並表
明上訴理由（原判決所違背之法令及其具體內容或依訴訟資料可
認為原判決有違背法令之具體事實），其未載明上訴理由者，應
於提出上訴後20日內向本院補提理由書（上訴狀及上訴理由書均
須按他造人數附繕本，如未按期補提上訴理由書，則逕予駁回上
訴），並應繳納上訴裁判費新臺幣750元。
中　　華　　民　　國　　111 　年　　9　 　月　　27　　日
　　　　　　　　　　　　　　　書記官　陳惠萍
　　　　　　　　　　　　　　　
證據清單：
一、原告提出：   原證1 被告機關111年1月24日南市交裁字第78-ZDB359382、78-ZDB359383號裁決書 13-15頁 原證2 原告提出之行車紀錄器影片及系爭雷達測速儀GOOGLE MAP影像 17-23頁 二、被告提出：   被證1 內政部警政署國道公路警察局第四公路警察大隊國道警交字第ZDB359382、ZDB359383號舉發違反道路交通管理事件通知單影本及送達證書影本 51-54頁 被證2 被告機關111年1月24日南市交裁字第78-ZDB359382、78-ZDB359383號裁決書及送達證書（含歸責駕駛人申請書） 55-60頁 被證3 內政部警政署國道公路警察局第四公路警察大隊111年1月3日、3月10日國道警四交字第1104704445號及第0000000000號函檢附超速行駛、速限及「三角型」照相機測速取締標誌採證照片共4幀、雷達測速儀經經濟部標準檢驗局委託財團法人工業技術研究院檢定合格證書影本及取締現場圖各1份 61-73頁 被證4 財團法人工業技術研究院110年11月12日工研量字第1100023138號函影本1份 75頁 被證5 汽車駕駛人基本資料及汽車車籍查詢各1份 77-79頁 被證6 原告110年11月6、8日陳述單 81-88頁